【裁判字號】    95,訴,236
【裁判日期】    950817
【裁判案由】    工商登記
【裁判全文】
臺北高等行政法院判決
                                     95年度訴字第00236號
                              .
原      告  本倉企業有限公司
代  表  人  甲○○（董事）
被      告  臺北市商業管理處
代  表  人  乙○○（處長）
訴訟代理人  丙○○
上列當事人間因工商登記事件，原告不服台北市政府中華民國94
年12月9 日府訴字第09427972300 號訴願決定，提起行政訴訟。
本院判決如下：
    主  文
原告之訴駁回。
訴訟費用由原告負擔。
    事  實
一、事實概要：原告代表人原為訴外人何美玉，於民國94年7 月
    15日經台北市政府核准公司變更登記代表人為甲○○，原告
    於94年7 月19日向台北市政府申請營利事業負責人變更登記
    ，經財政部臺北市國稅局依營利事業統一發證辦法與加值型
    及非加值型營業稅法等規定審查後，於台北市政府營利事業
    統一發證聯合辦公審核表之審查結果欄中簽註：「不符規定
    ，須補正事項：詳審查回復單。」而審查回復單上之審查情
    形記載為「不符合規定，須補正事項：欠稅未結。」。被告
    爰以94年7 月22日北市商一字第0940032097號函復原告略以
    ：「主旨：貴公司申請營利事業負責人變更登記乙案，復如
    說明，隨文檢還原申請案件，請查照。說明：．．．二、本
    府營利事業統一發證各單位審查意見如下：（一）財政部臺
    北市國稅局：尚有欠稅未結，請檢附繳款書影本或請至所屬
    稽徵所洽辦。．．．」。原告不服提起訴願，遭決定駁回，
    遂提起行政訴訟。
二、兩造聲明：
  (一)原告聲明：
    1.訴願決定及原處分均撤銷。
    2.訴訟費用由被告負擔。
  (二)被告聲明：
    1.駁回原告之訴。
    2.訴訟費用由原告負擔。
三、兩造之爭點：原告申請營利事業負責人變更登記，應否准許
    ？
  (一)原告主張之理由：
    原告公司營利事業負責人登記為何美玉（原告代表人甲○○
    之女），惟其係訴外人何景星（甲○○之配偶）生前盜用何
    美玉名義設立公司所致，何美玉全不知情。嗣訴外人黃樂成
    以何美玉涉嫌製作不實扣繳憑單，有偽造文書罪嫌，提出告
    訴，台灣台北地方法院檢察署檢察官89年度偵字第4970號不
    起訴處分書，亦認定何美玉為掛名之負責人，惟何美玉因而
    無辜遭限制出境8 年，今原告公司登記之負責人已變更為甲
    ○○，故請准原告變更營利事業負責人登記，以聲請解除何
    美玉之限制出境。
  (二)被告主張之理由：
    1.查原告於86年至87年營利事業所得稅尚有5筆違章欠稅合
      計新台幣（下同）459,266 元 (未含滯納利息)，86 年至
      91 年 營業稅尚有違章欠稅13筆合計2,654, 728元 (未含
      滯納利息)， 此有財政部臺北市國稅局南港稽徵所「營利
      事業統一發證營業稅稅務審查傳真回復單影本」可稽，惟
      上開稅款皆未繳清或提供相當財產擔保，與加值型及非加
      值型營業稅法第30條規定不符，須俟其繳清稅款或提供相
      當擔保後，始得據以辦理營利事業負責人變更登記事宜。
      原告對未繳清稅款之事實亦不否認，本案財政部臺北市國
      稅局依規定以「尚有欠稅未結，請檢附繳款書影本或請至
      所屬稽徵所洽辦。」之審查意見否准原告變更登記，被告
      依營利事業統一發證辦法第4 條規定綜理通知原告，洵屬
      有據。
    2.至原告所稱該公司原負責人何美玉係遭盜用身分設立該公
      司，並經台灣台北地方法院檢察署檢察官認定非實際負責
      人乙節，是否涉及刑責，宜另循司法途徑解決，與本案訴
      訟無涉。
    理  由
一、按「商業開業前，應將左列各款申請登記：一、名稱。．．
    ．六、負責人姓名、．．．」「登記事項有變更時，．．．
    應於十五日內申請為變更登記。」「本法所稱主管機關：．
    ．．在直轄市為直轄市政府；．．．」「營業人依第二十八
    條申請營業登記之事項有變更，或營業人合併、轉讓、解散
    或廢止時，均應於事實發生之日起十五日內填具申請書，向
    主管稽徵機關申請變更或註銷營業登記。前項營業人申請變
    更登記或註銷登記，應於繳清稅款或提供擔保後為之。．．
    ．」為商業登記法第8 條第1 項、第14條第1 項、第6 條第
    1 項及加值型及非加值型營業稅法第30條所明定。次按「依
    本辦法應實施統一發證者，係指下列登記：一、商業登記。
    二、營業登記。三、其他依法律或法律授權所定命令應辦理
    之登記。」「聯合作業中心由商業、稅捐、都市計畫、建築
    主管單位組成。前項聯合作業中心之綜合業務，由商業單位
    辦理。」「聯合作業中心收受申請書件後，應依下列規定辦
    理：一、申請書及附件有遺漏、短缺情事者，應立即告知補
    正，俟其補正後再行收件。」「各主管單位審查事項如下：
    一、稅捐單位：審查稅務法令規定事項。」為營利事業統一
    發證辦法第2 條、第4 條、第5 條第1 款及第6 條第1 款所
    規定。又臺北市政府已於92年11月28日以府建商字第092221
    82000 號公告，將商業登記法中有關該府權限事項委任臺北
    市商業管理處執行，並自92年12月1 日生效。
二、查原告代表人原為訴外人何美玉，於94年7 月15日經台北市
    政府核准公司變更登記代表人為甲○○，原告於94年7 月19
    日向台北市政府申請營利事業負責人變更登記，惟其於當時
    尚有積欠之營業稅款計2,516,272 元未繳清，亦未提供擔保
    之事實，有營利事業統一發證變更登記申請書、申請案收據
    、原告公司變更登記表、財政部臺北市國稅局營業稅欠稅查
    詢情形表及營業稅稅務審查回復單等件影本在原處分卷可稽
    ，且為原告所不爭執，堪認為真實。原告欠繳營業稅款未清
    ，亦未提供擔保，是被告否准原告之營利事業負責人變更登
    記申請，自屬有據。至於原告主張營利事業登記之負責人何
    美玉並非實際負責人，因而無辜遭限制出境8 年云云，核與
    本件應否變更營利事業負責人登記無關，並無可採。
三、從而被告否准原告營利事業負責人變更登記之申請，訴願決
    定予以維持，揆諸首開規定，均無不合，原告徒執前詞，聲
    請撤銷，為無理由，應予駁回。
據上論結，本件原告之訴為無理由，爰依行政訴訟法第98條第3
項前段，判決如主文。
中    華    民    國    95    年     8    月   17     日
                            第四庭審判長法  官   鄭忠仁
                                        法  官   畢乃俊
                                        法  官   楊莉莉
上為正本係照原本作成。
如不服本判決，應於送達後20日內，向本院提出上訴狀並表明上
訴理由，如於本判決宣示後送達前提起上訴者，應於判決送達後
20日內補提上訴理由書（須按他造人數附繕本）。
中    華    民    國    95    年     8    月   17     日
                                       書記官    林孟宗


司法院資訊處製作；財團法人民間司法改革基金會備份。
